【裁判字號】    88,自,673
【裁判日期】    890316
【裁判案由】    偽造文書等
【裁判全文】
臺灣高雄地方法院刑事判決                          八十八年度自字第六七三號
    自  訴  人  乙○○
    自訴代理人  李三賢律師
    被      告  丙○○
    被      告  甲○○
    右  一  人
    選任辯護人  李明益
                吳敏蕙
右列被告因偽造文書等案件，經自訴人提起自訴及臺灣高雄地方法院檢察署檢察官移
送併辦（八十八年度偵字第二八三九七號），本院判決如左：
    主  文
丙○○行使偽造私文書，足以生損害於他人，處有期徒刑參月，緩刑貳年。泛亞電信
用戶申請書上用戶簽名欄、申請人簽章欄之偽造「乙○○」署押各壹枚均沒收。
甲○○行使從事業務之人，明知為不實之事項，而登載於其業務上作成之文書，足以
生損害於他人，處罰金參仟元，如易服勞役，以參佰元折算壹日，緩刑貳年。
    事  實
一、丙○○因國民身分證另有他用，又急欲申請行動電話使用，明知未經其嫂乙○○
    同意，竟於八十八年九月十一日某時，將已返回娘家居住之乙○○所有，置放於
    高雄縣鳳山市○○路○段四五巷五號夫家之自用小客車駕駛執照一張，擅自取出
    使用，旋持往紳有通信公司設於高雄縣鳳山市○○路三二九號之有成門市部，申
    請泛亞電信股份有限公司（下稱泛亞公司）之行動電話門號，並在泛亞公司用戶
    申請書上申請人簽章欄、用戶簽名欄偽簽乙○○之署押二枚，偽造乙○○申請行
    動電話門號之用戶申請書，並持交任職於該有成門市部之甲○○，足以生損害於
    乙○○及泛亞公司。甲○○係有成門市部之門市人員，負責客戶申辦行動電話等
    事項，為從事業務之人，明知丙○○並非乙○○本人，竟於丙○○偽造之該用戶
    申請書上「申請方式」欄，勾選不實之本人申請項，而將此不實之事項，登載於
    其業務上作成之文書，並持交泛亞公司申請乙○○之行動電話門號，使泛亞公司
    誤認，而准予核發0000000000號之行動電話門號，足以生損害於乙○○及泛亞公司。至八十八年九月二十日，乙○○接獲泛亞公司寄送之新用戶啟動
資料確認書，始查知上情。
二、案經被害人乙○○提起自訴及檢察官移送併案審理。
    理  由
一、右揭被告丙○○如何取用自訴人乙○○之汽車駕駛執照，偽簽乙○○署押，偽造
    泛亞公司用戶申請書，持交被告甲○○，憑以申請行動電話門號，及被告甲○○
    明知行動電話門號之申請人係丙○○，並非乙○○本人提出申請，仍於業務上作
    成之該用戶申請書上登載係乙○○本人申請之不實事項，持以向泛亞公司申請0
    000000000號之行動電話門號等事實，分據被告丙○○、甲○○在本院
    審理中供承不諱，復據自訴人乙○○指訴甚詳，並有泛亞公司用戶申請書影本一
    份、新用戶啟動資料確認書影本一份、0000000000號通話明細表一份
    附卷足稽，罪證明確，犯行均堪以認定。
二、核被告丙○○所為，係犯刑法第二百十條、第二百十六條之行使偽造私文書罪；
    被告甲○○所為，係犯刑法第二百十五條、第二百十六條之行使業務上登載不實
    文書罪。其等偽造及登載不實之低度行為，各為行使之高度行為所吸收，均僅論
    行使罪。審酌被告等二人均尚無犯罪前科，有臺灣高雄地方法院檢察署查無前科
    資料之註紀可憑，被告丙○○犯罪僅為申請行動電話使用之一時便利，並非蓄意
    損害被害人之權益，事後且已償還泛亞公司之行動電話使用費，有泛亞公司繳款
    聯一張可按，而未使自被害人受有實質之財產損害；被告甲○○犯罪亦僅為圖申
    辦手續之便利，未能詳載申請資料於申請書上，致申請資料發生錯誤，而損害被
    害人權益，惟所犯情節尚屬輕微，及其等事後坦承犯行，態度尚可等一切情狀，
    爰各量處如主文所示之刑，被告甲○○部分，併諭知易服勞役之折算標準。查被
    告等前均未曾受有期徒刑以上刑之宣告，有前開前科查註資料可憑，因一時失慮
    ，偶罹刑典，犯罪尚未致被害人生有實質之財產損失，再經本件偵審程序及科刑
    宣告之教訓，均當知警惕，應無再犯之虞，本院因認前開所宣告之刑，均以暫不
    執行為適當，爰均併宣告緩刑二年，以啟自新。至被告丙○○偽造之泛亞電信用
    戶申請書已交回泛亞公司，非屬被告丙○○所有之物，惟其上用戶簽名欄、申請
    人簽章欄之「乙○○」簽名各一枚，係偽造之署押，爰依刑法第二百十九條之規
    定併予宣告沒收。
三、自訴意旨另以被告丙○○另犯刑法第三百二十條第一項之竊盜罪、第三百三十九
    條之詐欺罪，被告甲○○則係詐欺罪及前開偽造文書罪之共犯云云。惟訊據被告
    丙○○堅決否認有何竊盜、詐欺犯行，被告甲○○堅決否認有何與丙○○共犯詐
    欺、偽造文書犯行，被告丙○○辯稱：伊僅因急用行動電話，才先使用乙○○之
    汽車駕駛執照，並無據為己有之意，且電話費已繳清，無詐欺犯意等語：被告甲○○辯稱：伊有告訴被告丙○○須得家人同意，始可以家人名申請行動電話，丙○○持乙○○駕駛執照辦理時，伊以為丙○○曾得乙○○同意，才為其辦理行動
    電話，伊並未與丙○○商議如何冒名申辦行動電話等語。經查：（一）自訴人在
    八十七年十一月十二日從醫院直接回娘家，汽車駕駛執照等證件均置於高雄縣鳳
    山市○○路○段四五巷五號住處，並未攜回娘家，在得知駕照被冒用之前，已向
    監理所另行申請一張印製號碼（省）00000000號之新駕照（此部分是否
    涉犯刑法使公務員登載不實罪，宜由檢察官另行偵辦）等情，業據自訴人在警訊
    時及本院審理中陳明屬實，足見自訴人離家後至八十八年九月十一日止之十一個
    月，其駕駛執照均置於被告丙○○之住處（即自訴人夫家），其間被告丙○○均
    未取用該駕照，已難認被告有竊取駕照據為己有之意。其次，被告並未有何犯罪
    紀錄及從事何不法行業，其何須竊取自訴人駕照以掩飾身分？再被告取用駕照後
    僅用以申請行動電話門號，並未再為其他使用，自訴人亦陳明並無證據足以證明
    被告自本案發生後，仍有使用該駕照之事（八十九年三月二日審判筆錄），足見
    被告所辯無據為己有之意等語，尚非虛詞。被告取得該駕駛執照，既僅供一時之
    用，顯無不法所有之意圖，自難以刑法竊盜罪相繩。又被告雖冒自訴人之名義申
    請行動電話使用，惟顯未對自訴人施用何詐術，而自訴人於本件被告以其名義申
    請行動電話使用迄今，均未因此支付何人任何費用，該行動電話且於八十八年九
    月二十日通知泛亞公司停用，亦據其在本院審理中陳明在卷，且使用上開行動電
    話門號之費用新台幣二千零五十六元，亦經被告繳交完畢，有泛亞公司繳款收據
    一紙可按，自訴人顯未受有何財產損害甚明。從而，被告所為，顯與刑法之詐欺
    罪無涉，被告甲○○自亦無所謂共犯詐欺罪可言至為明確。（二）被告甲○○係
    有成公司門市人員，與被告丙○○並無任何親戚、友誼關係，二人間僅有單純代
    辦行動電話門號之交易關係，其是否僅因爭取一人一機之業績，即甘冒負擔偽造
    文書之刑責而與被告丙○○共同謀議偽造自訴人名義之用戶申請書，顯非無疑。
    又被告並未事前與被告丙○○商議以自訴人名義申請行動電話門號之事實，亦據
    被告丙○○在本院審理中供明在卷，核與被告所供相符，被告丙○○所供尚堪採
    信。再被告丙○○與自訴人係姑嫂關係，被告丙○○既將此關係告知被告，又持
    有自訴人之汽車駕駛執照，被告主觀上認為被告丙○○已得自訴人之同意，乃為
    其辦理行動電話門號申請手續，亦與常理無違，自難僅因被告在該用戶申請書上
    偽載自訴人本人申請，及為被告丙○○申辦行動電話門號，遽為推認被告與被告
    丙○○為偽造私文書之共犯甚明。此外，復查無其他積極證據足資證明被告等二
    人有何自訴人所指之竊盜、共同詐欺、偽造私文書之犯行，此部分犯罪尚屬不能
    證明，惟參酌自訴人所主張之自訴意旨以觀，自訴人係認此部分犯罪與前開論罪
    部分有牽連犯之裁判上一罪關係，爰不另為無罪之諭知，附此敘明。
據上論斷，應依刑事訴訟法第三百四十三條、第二百九十九條第一項前段、刑法第二
百十條、第二百十五條、第二百十六條、第四十二條第二項、第七十四條第一款、第
二百十九條、罰金罰鍰提高標準條例第一條前段、第二條，判決如主文。
中    華    民    國    八十九    年      三    月        十六        日
                                  臺灣高雄地方法院刑事庭
                                      法  官    林 水 城
右正本證明與原本無異。
如不服本判決，應於判決送達後十日內，向本院提出上訴狀。
                                      書記官    李 文 廣
中    華    民    國    八十九    年      三      月        十六        日
附錄論罪法條
刑法第二百十條
偽造、變造私文書，足以生損害於公眾或他人者，處五年以下有期徒刑。
刑法第二百十五條
從事業務之人，明知為不實之事項，而登載於其業務上作成之文書，足以生損害於公
眾或他人者，處三年以下有期徒刑、拘役或五百元以下罰金。
刑法第二百十六條
行使第二百十條至第二百十五條之文書者，依偽造、變造文書或登載不實事項或使登
載不實事項之規定處斷。


司法院資訊處製作；財團法人民間司法改革基金會備份。
